臺灣彰化地方法院刑事判決　　　　　　　　　　　　　九十年度易字第一一二號
　　公　訴　人　臺灣彰化地方法院檢察署檢察官
　　被　　　告　乙○○
　　選任辯護人　陳胘富律師
右列被告因詐欺案件，經檢察官提起公訴（九十年偵字第一九一四號），本院判決如
左：
    主  文
乙○○意圖為自已不法之所有，以詐術使人將本人之物交付，處有期徒刑陸月，如易
科罰金，以佰元折算壹日。
    事  實
一、乙○○為一貫天道之「點傳師」，亦為設在彰化縣北斗鎮○○路十八號財團法人
    南投縣私立天華慈善基金會之創辦人，曾與壬○○、丁○○、甲○○、辛○○等
    人議及慈善事業等事，而壬○○等人為要擴展個人事業及宗教慈善業務，亟需購
    買南投縣鹿港鄉○○○段五九三（下稱五九三號地）附近等地。乙○○明知前開
    面積四八五一平公尺之五九三地地，業經其與一百五十萬元向許林綿購得，且即
    將辦理轉登記其妻王陳錦名義下，仍萌意圖為自己不法之所有，於八十五年六月
    、七間，在前開基金會，向壬○○偽詐稱欲介渠等向許林綿購買五九三號地，遂
    於八十五年七月十一日領取地籍圖謄本出示壬○○，告知土地坐落位置，並於同
    年月十五日帶領壬○○、丁○○之父丙○○及庚○○等人前往現場勘查；壬○○
    等人因信任乙○○係從事慈善事業而仲介渠等購買五九三號地，因而受騙同意以
    高價購買，除支付三百萬元之土地價金，另外支付仲介費每人五萬元共計二十萬
    元，及中人費用六萬四千元、許林綿與王陳錦間就五九三號地買賣過戶所須之增
    值稅五萬六千七百三十八元、規費和代書費一萬九千一百元等共計十三萬九千八
    百三十八元，由壬○○開立八十六年一月十日到期之面額    十四萬元支票一紙
    予乙○○。乙○○於八十六年間，承接前詐欺之概括犯意，明    知其所有分割
    前之面積一甲五分之五九五號地，原係登記在己○○之妻曹琦名下    ，由乙○○以總價金六百二十萬元向己○○構得，該土地分割為五九五號及五九    五之
    三號二筆土地後之五九五號地面積為八點二八六分，乙○○竟向壬○○詐稱
    其以每分地一百萬元之價格購得該土地，願以原價加上每分地補貼二十萬元整地
        費用之價格出售予壬○○，則五九五
號地之總價金為九百九十四萬三千二百元，    壬○○因受騙而信任乙○○係以成本
價出售，即同意以該高價購買五九五號地，    先簽發九張支票及匯款共支付四百九
十四萬三千二百元，尾款五百萬元則日後攤    還，並於每月二十五日繳納利息，匯
入王陳錦之合作金庫員林分庫000000    0000000號帳戶內。嗣於八十
九年間，壬○○由己○○處得知原委，方查    悉上開遭詐騙之情事。
二、案經被害人壬○○、丁○○、甲○○、辛○○訴由臺灣彰化地方法院檢察署檢察
    官偵查起訴。
    理  由
一、訊據被告乙○○坦承出售上述五九三號地及五九五號地予告訴人壬○○、丁○○
    、甲○○、辛○○等人一情不諱，惟矢口否認有何詐欺之犯行，辯稱：伊買受五
    九三號地原係供作農業之用而非建築之用，從未說過係「仲介」出售五九三號地
    予告訴人等，且就該土地僅收三百萬元，未再收受任何其他費用；至於五九五號
    地原係欲以每分地一百五十萬元之價錢出售予告訴人壬○○，係告訴人壬○○自
    己要求降到一百二十萬元，伊並未說一百萬元是購地之成本價云云。然查，被告
    聲稱欲仲介告訴人等購買五九三號地之事實，業據證人庚○○結證屬實，與證人
    丙○○證稱被告有說地是許林綿的等語相符；而被告除三百萬元之價金外，尚收
    受二十萬元仲介費、十四萬元之中人費等費用，亦有被告所列支出費用表及付款
    簽收簿各一紙在卷可稽。又被告承諾將五九五號地以成本價賣給告訴人、實則其
    買入價格遠低於賣出價格之事實，除據證人戊○○結證明確，亦有錄音帶一捲及
    錄音帶譯文一份在卷可參。此外，被告帶領告訴人壬○○等人前往勘查五九三號
    地之日期為八十五年七月十五日，而五九三號地過戶至王陳錦名下之日期卻為八
    十五年八月二十五日，分別有照片二張及土地登記申請書一份在卷可稽，顯見告
    訴人等人在洽約購買五九三號地時，該土地尚非被告所有；且買賣上開土地之目
    的，確為經營慈善事業之用，非被告所辯供作農業之用等情，亦有財團法人天華
    慈善基金會鹿谷鄉小半天老人渡假中心計劃書一冊、南投縣鹿谷鄉小半天土地變
    更及建設社會福利事業計劃分析、財團法人南投縣私立天華慈善基金會概況表、
    同意書各一紙在卷足憑。是被告上開所辯顯係卸責之詞，不足採信，其犯嫌洵堪
    認定。
二、核被告所為，係犯刑法刑法第三百三十九條第一項之詐欺取財罪嫌。其先後二次
    犯行，時間緊接，所犯係犯罪構成要件相同之罪，顯係基於概括犯意為之，請依
    刑法第五十六條規定以連續犯論處，並加重其刑。所為係犯刑法第三百三十九條
    第一項之詐欺取財罪。查被告曾因詐欺案件
    ，經本院判處有期徒刑四月確定，於八十九年三月二十三日執行完畢，有臺灣彰
    化地方法院檢察署刑案資料查註紀錄表在卷可參，五年內再犯本件有期徒刑以上
    之罪，為累犯，應依法加重其刑。爰審酌被告犯罪之動機、目的、手段、所生之
    危害及犯罪後之態度等一切情狀，量處如主文所示之刑，並諭知易科罰金之折算
    標準。又扣案之行動電話手機一具雖係被告所有，惟並非為本件犯罪之工具，已
    如前述，故不為沒收之諭知，附此說明。
三、公訴意旨另略以：被告乙○○為一貫天道之「點傳師」，亦為設在彰化縣北斗鎮
    ○○路十八號財團法人    南投縣私立天華慈善基金會之創辦人，於民國八十五
    年間向其信徒壬○○、丁○    ○、甲○○、辛○○等人提議要做慈善事業，須
    購置南投縣鹿港鄉○○○段五九    三（下稱五九三號地）、五九三─一、五九
    四、五九五（下稱五九五號地）、五    九五─三地號等土地做為社會福利事業
    或宗教文化事業之建築用地。乙○○竟基    於意圖為自己不法所有之概括犯意
    ，明知其即將以總價新台幣（下同）一百五十    萬元向許林綿購得面積為五分
    之五九三號地，並過戶在其妻王陳錦名義下，仍向    壬○○等人詐稱其欲以每
    分地六十萬元，即總價三百萬元之價格仲介渠等向許林    綿購買五九三號地，
    遂於八十五年七月十一日領取地籍圖謄本出示壬○○，告知    土地坐落位置，
    並於同年月十五日帶領壬○○、丁○○之父丙○○及庚○○等人    前往現場勘
    查；壬○○等人因信任乙○○係從事慈善事業而仲介渠等購買五九三    號地，
    因而受騙同意以高價購買，除支付三百萬元之土地價金，另外支付仲介費    每
    人五萬元共計二十萬元，及中人費用六萬四千元、許林綿與王陳錦間就五九三
      號地買賣過戶所須之增值稅五萬六千七百三十八元、規費和代書費一萬九千一
    百    元等共計十三萬九千八百三十八元，由壬○○開立八十六年一月十日到期
    之面額    十四萬元支票一紙予乙○○。乙○○於八十六年間，承接前詐欺之概
    括犯意，明    知其所有分割前之面積一甲五分之五九五號地，原係登記在己○○之妻曹琦名下    ，由乙○○以總價金六百二十萬元向己○○構得，該土地分
    割為五九五號及五九  五之三號二筆土地後之五九五號地面積為八點二八六分
    ，乙○○竟向壬○○詐稱    其以每分地一百萬元之價格購得該土地，願以原價
    加上每分地補貼二十萬元整地    費用之價格出售予壬○○，則五九五號地之總
    價金為九百九十四萬三千二百元，    壬○○因受騙而信任乙○○係以成本價出
    售，即同意以該高價購買五九五號地，    先簽發九張支票及匯款共支付四百九
    十四萬三千二百元，尾款五百萬元則日後攤    還，並於每月二十五日繳納利息
    ，匯入王陳錦之合作金庫員林分庫000000    0000000號帳戶內。
    嗣於八十九年間，壬○○由己○○處得知原委，方查    悉上開遭詐騙之情事。
一、訊據被告乙○○坦承出售上述五九三號地及五九五號地予告訴人壬○○、丁○○
    、甲○○、辛○○等人一情不諱，惟矢口否認有何詐欺之犯行，辯稱：伊買受五
    九三號地原係供作農業之用而非建築之用，從未說過係「仲介」出售五九三號地
    予告訴人等，且就該土地僅收三百萬元，未再收受任何其他費用；至於五九五號
    地原係欲以每分地一百五十萬元之價錢出售予告訴人壬○○，係告訴人壬○○自
    己要求降到一百二十萬元，伊並未說一百萬元是購地之成本價云云。然查，被告
    聲稱欲仲介告訴人等購買五九三號地之事實，業據證人庚○○結證屬實，與證人
    丙○○證稱被告有說地是許林綿的等語相符；而被告除三百萬元之價金外，尚收
    受二十萬元仲介費、十四萬元之中人費等費用，亦有被告所列支出費用表及付款
    簽收簿各一紙在卷可稽。又被告承諾將五九五號地以成本價賣給告訴人、實則其
    買入價格遠低於賣出價格之事實，除據證人戊○○結證明確，亦有錄音帶一捲及
    錄音帶譯文一份在卷可參。此外，被告帶領告訴人壬○○等人前往勘查五九三號
    地之日期為八十五年七月十五日，而五九三號地過戶至王陳錦名下之日期卻為八
    十五年八月二十五日，分別有照片二張及土地登記申請書一份在卷可稽，顯見告
    訴人等人在洽約購買五九三號地時，該土地尚非被告所有；且買賣上開土地之目
    的，確為經營慈善事業之用，非被告所辯供作農業之用等情，亦有財團法人天華
    慈善基金會鹿谷鄉小半天老人渡假中心計劃書一冊、南投縣鹿谷鄉小半天土地變
    更及建設社會福利事業計劃分析、財團法人南投縣私立天華慈善基金會概況表、
    同意書各一紙在卷足憑。是被告上開所辯顯係卸責之詞，不足採信，其犯嫌洵堪
    認定。
據上論斷，應依刑事訴訟法第二百九十九條第一項前段，刑法第三百三十九條第一項
、第四十一條，罰金罰鍰提高標準條例第一條前段、第二條前段，判決如主文。
本案經檢察官黃鼎鈞到庭執行職務。
中    華    民    國    九十一      年        一        月      九      日
                                臺灣彰化地方法院刑事第一庭
                                    法      官  洪  志  賢
右正本證明與原本無異。
如不服本判決，應於判決送達後十日內，向本院提出上訴狀（須附繕本）。
                                    法院書記官  洪  年  慶
中    華    民    國    九十一      年        一        月    十五      日
